臺灣彰化地方法院刑事判決　　　　　　　100年度易字第988號
公　訴　人　臺灣彰化地方法院檢察署檢察官
被　　　告　施明朗
　　　　　　施貴華
上列被告因賭博案件，經檢察官聲請以簡易判決處刑（100 年度
速偵字第1497號），本院認不適宜依簡易程序為之，改依通常程
序審理，並依簡式審判程序判決如下：
    主      文
施明朗共同意圖營利，聚眾賭博，累犯，處有期徒刑陸月，如易
科罰金，以新臺幣壹仟元折算壹日。扣案之簽單伍拾玖張、簽單
總表張、傳真機壹台、計算機壹台、錄音機壹台及錄音帶壹捲
均沒收。
施貴華共同意圖營利，聚眾賭博，處有期徒刑貳月，如易科罰金
，以新臺幣壹仟元折算壹日。扣案之簽單伍拾玖張、簽單總表
張、傳真機壹台、計算機壹台、錄音機壹台及錄音帶壹捲均沒收
。
    事  實
一、施明朗前因賭博案件，經本院於民國99年3 月3 日以99年度
    簡字第367 號判決處有期徒刑3 月確定，於99年4 月20日易
    科罰金執行完畢。詎猶不知悔改，復與其女施貴華共同意圖
    營利，並基於供給賭博場所、聚眾賭博及在公眾得出入之場
    所賭博之單一包括犯意，自99年6 月間某日起至同年7 月28
    日止（另施明朗自99年6 月間某日起至100 年3 月3 日止之
    犯行，業經本院以100 年度簡字第486 、700 號各判決處有
    期徒刑5 月確定），在施明朗位於彰化縣鹿港鎮○○里○○
    路416 巷臨7 號住所，經營俗稱「六合彩」之賭博，方式即
    以香港六合彩開出之號碼做為對獎號碼，賭客每簽注2 星、
    3 星、4 星1 支各為新臺幣（下同）80、75、75元，如簽中
    2 星（即簽中2 號）可得5,700 元彩金，如簽中3 星（簽中
    3 號）可得5 萬7,000 元彩金，如簽中4 星（簽中4 號）可
    得75萬元彩金，如未簽中，賭資歸施明朗所有，藉此牟取利
    益。嗣於100 年7 月28日下午6 時40分許，在上址為警查獲
    ，並扣得施明朗所有供本案犯行所用之傳真機1 台、計算機
    1 台、錄音機1 台、錄音帶1 卷及簽單總表3 張，以及當場
    賭博之器具即簽單59張，而悉上情。
二、案經彰化縣警察局鹿港分局報請臺灣彰化地方法院檢察署檢
    察官偵查起訴。
    理  由
一、被告施明朗、施貴華所犯為死刑、無期徒刑、最輕本刑為3
    年以上有期徒刑或高等法院管轄第一審案件以外之罪，並於
    本院行準備程序時就被訴事實為有罪之陳述，本院合議庭依
    刑事訴訟法第273 條之1 第1 項規定，裁定改由受命法官獨
    任行簡式審判程序，合先敘明。
二、前揭犯罪事實，業據被告2 人迭於警詢、偵訊及本院審理中
    均坦承不諱，並有現場照片10張在卷足參，復有扣案之傳真
    機1 台、計算機1 台、錄音機1 台、錄音帶1 卷、簽單59張
    及簽單總表3 張可資佐證，足認被告2 人任意性自白與事實
    相符。本案事證明確，被告2 人犯行堪以認定，應予依法論
    科。
三、核被告2 人所為，均係犯刑法第266 條第1 項前段及同法第
    268 條之意圖營利供給賭博場所罪與聚眾賭博罪。被告2 人
    就前開之犯行，均有犯意之聯絡及行為之分擔，皆為共同正
    犯。查意圖營利，經營六合彩賭博，本質上乃具有反覆、延
    續性行為之特徵，於刑法評價上，應認係集合多數犯罪行為
    而成立之獨立犯罪型態之「集合犯」，是被告2 人基於單一
    之賭博、意圖營利提供賭博場所、意圖營利聚眾賭博之犯意
    ，而反覆所為者，均僅論以一罪。又被告2 人所犯上開3 罪
    間，均係一行為觸犯數罪名，皆為想像競合犯，各應依刑法
    第55條規定，從較重之意圖營利聚眾賭博罪論處。另被告施
    明朗前有事實欄所載之前科紀錄，有臺灣高等法院被告前案
    紀錄表1 份附卷可考，其受有期徒刑執行完畢，5 年內故意
    再犯本件有期徒刑以上之罪，為累犯，應依刑法第47條第1
    項規定，加重其刑。爰審酌被告施明朗曾有多次賭博前科，
    竟不思悔改，再為本件賭博犯行，而被告施貴華並無犯罪前
    科，素行尚屬良好，有其2 人之臺灣高等法院被告前案紀錄
    表各1 份在卷可考，且被告2 人經營六合彩賭博，不僅助長
    投機風氣，亦影響社會善良風俗，惟念及被告2 人犯後坦承
    犯行，態度良好暨其等犯罪參與程度等一切情狀，分別量處
    如主文所示之刑，並均諭知易科罰金之折算標準，以示懲儆
    。
四、扣案之簽單59張，為警當場查獲之賭博器具，業據其等供承
    在卷，爰依刑法第266 條第2 項於被告2 人項下宣告沒收（
    最高法院87年度臺非字第207 號判決意旨參照），檢察官聲
    請依刑法第38條第1 項第2 款宣告沒收，容有誤會；另扣案
    之簽單總表3 張、傳真機1 台、計算機1 台、錄音機1 台及
    錄音帶1 捲，均係被告施明朗所有，供被告為本案犯行所用
    之物，爰依刑法第38條第1 項第2 款規定宣告沒收，並基於
    共同正犯連帶沒收，併予對被告施貴華宣告沒收。
五、不另為免訴之諭知：
    公訴意旨另略以：被告施明朗自99年6 月間起至100 年3 月
    3 日止，亦有相關經營六合彩賭博犯行，因認此部分亦涉聚
    眾賭博罪嫌云云。但按行為人於實行犯罪之初，主觀上縱與
    其他行為人間有犯意聯絡，但於經司法警察（官）、檢察事
    務官或檢察官查獲之際，對爾後是否遭法院羈押而得否依其
    原有犯意賡續實行犯罪，因已失其自主性而無從預知，是其
    主觀上之犯意及客觀上之犯罪行為，俱因遭查獲而中斷，縱
    依事後之客觀情況，行為人仍得再度實行犯罪，亦難謂與查
    獲前之犯罪行為係出於同一犯意；且犯行既遭查獲，依社會
    通念，亦期其因此自我檢束不再犯罪，乃竟重蹈前非，自應
    認係另行起意（最高法院97年度臺上字第244 號判決要旨可
    參）。查本件被告施明朗前因經營六合彩賭博案件，分別經
    警於100 年1 月25日下午4 時50分許、同年3 月3 日下午3
    時50分許查獲，並經本院分別於100 年3 月7 日、同年4 月
    12日以100 年度簡字第48 6號、700 號各判決處有期徒刑5
    月確定，再經本院於100 年6 月30日以100 年度聲字第1192
    號裁定定應執行有期徒刑7 月確定（下稱前案），該前案與
    其嗣後再犯而於100 年7 月28日下午6 時40分被查獲之本件
    犯行，在時空上可明顯區隔，揆諸前揭說明，足認前案與本
    案係各自獨立之行為，而前案經判決確定部分，本院本應為
    免訴之諭知，惟因檢察官認此部分若有罪，與前開論罪部分
    有集合犯之實質上一罪關係，爰不另為免訴之諭知，附此敘
    明。至公訴人雖於本院100 年10月5 日準備程序期日以言詞
    將本案犯罪時間減縮更正為100 年3 月4 日至100 年7 月28
    日止，然刑事訴訟法對此尚無所謂擬制撤回起訴之規定，且
    亦無如民事訴訟法設有訴之變更之規定，得許檢察官就其所
    起訴之被告或犯罪事實加以變更，其聲請變更，除係具有另
    一訴訟之情形，應分別辦理外，並不生訴訟法上之效力，法
    院自不受其拘束，併此說明。
據上論斷，應依刑事訴訟法第452 條、第273 條之1 第1 項、29
9 條第1 項前段，刑法第28條、第266 條第1 項前段、第2 項、
第268 條、第55條、第47條第1 項、第41條第1 項前段、第38條
第1 項第2 款，刑法施行法第1 條之1 第1 項、第2 項前段，判
決如主文。
本案經檢察官賴政安到庭執行職務。
中    華    民    國   100    年    10    月    19    日
                    刑事第二庭    法  官      林怡君
以上正本證明與原本無異。
如不服本判決應於收受判決後10日內向本院提出上訴書狀，並應
敘述具體理由；其未敘述上訴理由者，應於上訴期間屆滿後20日
內向本院補提理由書（均須按他造當事人之人數附繕本）「切勿
逕送上級法院」。
中    華    民    國   100    年    10    月    19    日
                                  書記官      顧嘉文
附錄本案論罪科刑法條全文：
中華民國刑法第266條
在公共場所或公眾得出入之場所賭博財物者，處 1 千元以下罰
金。但以供人暫時娛樂之物為賭者，不在此限。
當場賭博之器具與在賭檯或兌換籌碼處之財物，不問屬於犯人與
否，沒收之。
中華民國刑法第268條
意圖營利，供給賭博場所或聚眾賭博者，處 3 年以下有期徒刑
，得併科 3 千元以下罰金。